【裁判字號】    98,上更(一),284
【裁判日期】    980908
【裁判案由】    毒品危害防制條例
【裁判全文】
臺灣高等法院刑事判決             98年度上更(一)字第284號
上  訴  人
即  被  告  乙○○
選任辯護人  游文華律師
            吳西源律師
上列上訴人因違反毒品危害防制條例案件，不服台灣桃園地方法
院九十六年度訴字第一六八０號，中華民國九十七年六月三十日
第一審判決（起訴案號：台灣桃園地方法院檢察署九十六年度偵
字第二二六四九號），提起上訴，判決後，經最高法院第一次發
回更審，本院判決如下：
    主  文
原判決關於乙○○販賣毒品予甲○○部分撤銷。
乙○○販賣第一級毒品，累犯，處有期徒刑拾陸年。扣案如附表
一編號一所示之第一級毒品海洛因，沒收銷燬之、如附表一編號
二、三、四所示之物，均沒收；未扣案之販賣第一級毒品及第二
級毒品所得共計新台幣陸仟元，沒收之，如全部或一部不能沒收
時，以其財產抵償之；未扣案如附表一編號六之ＳＩＭ卡壹張，
沒收之，如全部或一部不能沒收時，追徵其價額。
    事  實
一、乙○○曾因過失傷害案件，經臺灣桃園地方法院判處有期徒
    刑三月確定，於民國九十四年八月二十九日易科罰金執行完
    畢。詎其仍不知悔改，明知海洛因、甲基安非他命分別為毒
    品危害防制條例所規定之第一級、第二級毒品，均不得持有
    、販賣，竟意圖營利，基於販賣第一級毒品海洛因及第二級
    毒品甲基安非他命（起訴書誤載為安非他命）之犯意，以0
    000000000號之門號搭配附表一編號四所示行動電
    話三支，作為販賣毒品對外聯絡工具，且與買賣毒品之人聯
    絡時，均以「男生」代表甲基安非他命，以「女生」代表海
    洛因，以「張」代表新臺幣（下同）一千元等暗語相稱。嗣
    於九十六年五月二十八日晚上九時十五分許，由甲○○以0
    000000000號行動電話撥打乙○○使用之0000
    000000號行動電話聯繫，表示其已快到「省桃」（即
    行政院衛生署桃園醫院之舊簡稱），要同時購買甲基安非他
    命二克（價值四千元）、海洛因二千元，雙方在電話中議定
    後，乙○○即在行政院衛生署桃園醫院，以二千元之代價販
    賣數量不詳之第一級毒品海洛因，及以四千元之代價販賣數
    量約二克之第二級毒品甲基安非他命予甲○○。經警對甲○○、乙○○使用之行動電話實施通訊監察後，於九十六年九
    月十九日下午三時十分許（起訴書誤載為九十六年九月十六
    日下午三時十分許），在乙○○位在桃園縣桃園市○○街一
    二八之一號十三樓住處查獲，並在乙○○隨身攜帶之包包內
    扣得第一級毒品海洛因四包、毒品分裝袋二十五個、搭配門
    號0000000000號、0000000000號ＳＩ
    Ｍ卡之行動電話各一支（各為序號00000000000
    0000號行動電話及三星廠牌ANYCALL 型號銀黑色行動電
    話）及與本案無關之第二級毒品甲基安非他命七包、現金二
    十六萬六千一百元；在上開地點臥室內扣得海洛因一包（查
    獲之毒品重量如附表一編號一所載）、電子磅秤一個、與本
    案無關之第二級毒品甲基安非他命二包、供施用甲基安非他
    命而與本案無關之吸食器二組，另扣得當時供不知情之楊順
    英（楊順英被訴與乙○○共同販賣第一級毒品海洛因、第二
    級毒品甲基安非他命部分，經臺灣桃園地方法院判決無罪確
    定）使用而搭配0000000000門號ＳＩＭ卡之行動
    電話一支（為三星廠牌ANYCALL型號黑色行動電話）等物 。
    乙○○為警查獲後，於九十六年十月二日向桃園縣政府警察
    局龜山分局警員供出第一級毒品、第二級毒品來源係向綽號
    「太陽」之丁○○○購得，因而為警查獲丁○○○販賣第一
    級毒品海洛因、第二級毒品甲基安非他命犯行，丁○○○由
    臺灣桃園地方法院檢察署以九十六年度偵字第二八五０五號
    提起公訴，經臺灣桃園地方法院九十七年度訴字第六六號判
    處應執行有期徒刑二十七年，現經最高法院發回由本院另案
    審理中。
二、案經桃園縣政府警察局龜山分局報請臺灣桃園地方法院檢察
    署檢察官偵查起訴。
    理  由
壹、程序部分：
一、關於證人甲○○於警詢中之證述：
    按被告以外之人於司法警察調查中所為之陳述，與審判中不
    符時，其先前之陳述具有較可信之特別情況，且為證明犯罪
    事實存否所必要者，得為證據，刑事訴訟法第一百五十九條
    之二定有明文。至警詢中之陳述具備可信性與必要性，事實
    審法院除應衡酌該警詢筆錄作成之外部情況，就詢問有無出
    於不正方法、陳述是否出於非任意性等適法性與否為整體之
    考量外，應兼顧基於發見真實之需求，具有重要關係。本案
    證人甲○○於審判中之證言與警詢之供述不符，惟證人甲○○於警詢之供述，依其記載內容，係採取一問一答方式，且
    較少權衡利害得失或受他人干預，復參諸證人在案發時所處
    之環境，其能認知被告之行為內容，事後於警局、偵查中，
    距案發時間較近，記憶清晰，依憑個人知覺經驗所為之指認
    ，對證物之辨認較少發生錯誤，亦非出於不當之暗示，並未
    違背通常一般日常生活經驗之定則，應認其警詢筆錄內容係
    根據其陳述之內容所記載，則該筆錄內容之公正客觀性即無
    由質疑。綜上情況判斷，本院認證人甲○○於警詢時之陳述
    係出於自由意志，並無出於不正方法，具有較可信之特別情
    況，且其警詢筆錄基於發見真實之需求並有重要關係，已無
    其他證據可資取代，而為證明犯罪事實之存否並有必要，證
    人甲○○於警詢之陳述本院認符合刑事訴訟法第一百五十九
    條之二之情形，有證據能力。
二、關於證人甲○○於偵查中之證述：
    按被告以外之人於偵查中向檢察官所為陳述，除顯有不可信
    之情況者外，得為證據，刑事訴訟法第一百五十九條之一第
    二項定有明文。偵查中對被告以外之人（包括證人、鑑定人
    、告訴人、被害人及共同被告等）所為之偵查筆錄，或被告
    以外之人向檢察官所提之書面陳述，性質上均屬傳聞證據。
    惟現階段刑事訴訟法規定檢察官代表國家偵查犯罪、實施公
    訴，依法其有訊問被告、證人及鑑定人之權，證人、鑑定人
    且須具結，而實務運作時，檢察官偵查中向被告以外之人所
    取得之陳述，原則上均能遵守法律規定，不致違法取供，其
    可信度極高，是被告以外之人前於偵查中已具結而為證述，
    除反對該項供述得具有證據能力之一方，已釋明「顯有不可
    信之情況」之理由外，不宜遽指該證人於偵查中之陳述不具
    證據能力。再所稱「得為證據」，依其文義解釋及立法理由
    之說明，並無限縮於檢察官在偵查中訊問被告以外之人即證
    人之程序，已給被告或其辯護人對該被告以外之人行使反對
    詰問權者，始有證據能力。第以刑事被告之詰問權，係指訴
    訟上被告有在審判庭盤詰證人之權利；偵查中檢察官訊問證
    人，旨在蒐集被告犯罪證據，以確認被告嫌疑之有無及內容
    ，與審判中透過當事人之攻防，經由詰問程序調查證人以認
    定事實之性質及目的有別。偵查中辯護人僅有在場權及陳述
    意見權，此觀刑事訴訟法第二百四十五條第二項前段之規定
    甚明，檢察官訊問證人並無必須傳喚被告使其得以在場之規
    定，同法第二百四十八條第一項前段雖規定「如被告在場者
    ，被告得親自詰問」，亦僅賦予該在場被告有行詰問證人之
    機會而已，被告如不在場，殊難期有詰問之可能。此項未經
    被告詰問之被告以外之人於偵查中向檢察官所為之陳述，原
    則上為法律規定有證據能力之傳聞證據，基於當事人進行主
    義之處分主義，被告於審判中仍非不得請求詰問，使該偵查
    中之陳述成為完足調查之證據，亦得放棄對原供述人之反對
    詰問權或不爭執其陳述，由審判長依刑事訴訟法第二百八十
    八條第二項前段、第一百六十五條第一項之規定，得僅以宣
    讀該被告以外之人之陳述或告以要旨之方式，踐行其證據調
    查程序（參最高法院九十六台上字第六六八二號判決）。本
    件證人甲○○於偵查中所為之陳述，當事人均未曾提及檢察
    官在偵查時有不法取供之情形，且其於偵查中之證述既經具
    結，縱於偵查中未經交互詰問，其證據能力亦不受影響，況
    原審、本院前審及本院審理時均已傳喚該證人到庭實施交互
    詰問，是證人甲○○於偵查中之證述，自有證據能力。
三、被告之辯護人復為其辯稱通訊監察內容是被告以外之人於審
    判外之陳述，無證據能力云云。惟「所謂被告以外之人於審
    判外之陳述，係指被告以外之人就其曾經參與或見聞之事實
    ，事後追憶並於審判外為陳述者而言。如被告以外之人係被
    告犯罪之共同正犯、共犯、相對人、被害人或其他關係人，
    而於被告實行犯罪行為時與被告為言詞或書面對談，且其對
    話之本身即係構成被告犯罪行為之部分內容者，因非屬其事
    後就曾經與聞之事實所為之追憶，自與審判外之陳述有間，
    二者不容混淆。又國家基於犯罪偵查之目的，對被告或犯罪
    嫌疑人進行通訊監察，乃係以監控與過濾受監察人通訊內容
    之方式，蒐集對其有關之紀錄，並將該紀錄予以查扣，作為
    認定犯罪與否之證據，屬於刑事訴訟上強制處分之一種，而
    監聽係通訊保障及監察法第十三條第一項所定通訊監察方法
    之一，司法警察機關依法定程序執行監聽取得之錄音，係以
    錄音設備之機械作用，真實保存當時通訊之內容，如通訊一
    方為受監察人，司法警察在監聽中蒐集所得之通訊者對話，
    若其通話本身即係被告進行犯罪中構成犯罪事實之部分內容
    ，則依前開說明，自與所謂『審判外之陳述』無涉，應不受
    傳聞法則之規範，當然具有證據能力。至司法警察依據監聽
    錄音結果予以翻譯而製作之監聽譯文，屬於文書證據之一種
    ，於被告或訴訟關係人對其譯文之真實性發生爭執或有所懷
    疑時，法院固應依刑事訴訟法第一百六十五條之一第二項規
    定，以適當之設備，顯示該監聽錄音帶之聲音，以踐行調查
    證據之程序，俾確認該錄音聲音是否為通訊者本人及其內容
    與監聽譯文之記載是否相符；或傳喚該通訊者；或依其他法
    定程序，為證據調查。倘被告或訴訟關係人對該通訊監察譯
    文之真實性並不爭執，即無勘驗辨認其錄音聲音之調查必要
    性，法院於審判期日如已踐行提示監聽譯文供當事人辨認或
    告以要旨，使其表示意見等程序並為辯論者，其所為之訴訟
    程序即無不合。」（參最高法院九十七年度台上字第五九四
    ０號判決意旨）。被告以其0000000000號行動電
    話與甲○○之0000000000號行動電話於九十六年
    五月二十八日二十一時十五分四十秒之通聯紀錄（偵字第二
    二六四九號卷第五九頁），除經證人即負責監聽製作之桃園
    縣政府警察局龜山分局偵查隊員警己○○於本院前審到庭證
    述屬實外，並經證人甲○○確認為其與被告之通聯，該通聯
    本身即係構成被告犯罪行為之部分內容，自非審判外陳述而
    具有證據能力。
四、本件認定事實所引用之卷內其餘所有卷證資料，並無證據證
    明係公務員違背法定程序所取得，公訴人、被告及辯護人於
    審判程序中復未於言詞辯論終結前表示異議，且表示沒有意
    見，均認有證據能力，併予敘明。
貳、實體部分：
一、訊據上訴人即被告乙○○矢口否認有何販賣第一級毒品、第
    二級毒品予甲○○之情事，辯稱：我在五月二十八日並沒有
    與甲○○見面，也沒有販賣毒品給甲○○…當天他本來跟我
    約好，後來又打電話給我說他老闆已經起來，當時我也聯絡
    不到我的藥頭，事實上我並沒有到省桃去，因為甲○○已經
    找到他的藥頭。我跟甲○○的關係就僅限於我們二人合資購
    買，合資購買數量多、價錢便宜，我們合資購買過安非他命
    云云（見本院卷第九八、一０一頁正反面）。經查：
  (一)被告經警於九十六年九月十六日下午三時十分許，在桃園縣
    桃園市○○街一二八之一號十三樓住處內查獲其隨身攜帶之
    包包內扣得疑似第一級毒品海洛因四包、毒品分裝袋二十五
    個、現金二十六萬六千一百元、搭配門號00000000
    00號、0000000000號ＳＩＭ卡之行動電話各一
    支（各為序號000000000000000號行動電話
    及三星廠牌ANYCALL型號銀黑色行動電話） ，在上開地點臥
    室內扣得疑似第一級毒品海洛因一包（查獲之毒品重量如附
    表一編號一所載）、電子磅秤一個等物，有桃園縣政府警察
    局龜山分局搜索扣押筆錄、扣押物品目錄表、現場照片十一
    幀在卷可參（見偵字第二二六四九號卷第三五至三九、四一
    至四三頁）。扣案疑似第一級毒品海洛因五包經送請法務部
    調查局鑑定，結果確屬第一級毒品海洛因（重量、純度如附
    表一編號一所載），有法務部調查局濫用藥物實驗室九十七
    年二月十八日調科壹字第０九七二三００八七四０號鑑定書
    一紙在卷可參（見原審卷第一八五頁）。
  (二)被告雖否認有販賣第一級毒品海洛因及第二級毒品甲基安非
    他命予甲○○，並辯稱伊僅有與甲○○合資購買海洛因、甲
    基安非他命，而「省桃」那次是甲○○向伊問，但伊沒問到
    ，伊沒有去，甲○○也沒有去云云。惟被告曾於偵查中坦承
    有轉讓甲基安非他命予甲○○等語（見偵卷第一三八頁），
    於原審又改稱與甲○○係合資購買毒品關係，前後所辯已有
    矛盾。
  (三)證人甲○○於警詢中證稱：我所稱販賣毒品來源綽號「峰兄
    」之人即乙○○等語（見偵卷第一一二頁）；其於偵查中證
    稱：我有販賣過海洛因，是幫人調貨的，我都先跟客人拿到
    錢後，再向上游調貨，我有向「峰兄」調海洛因、安非他命
    等語（見偵卷第一三三頁）。且甲○○所使用之00000
    00000號行動電話確於九十六年五月二十八日晚上九時
    十五分許與被告使用之0000000000號行動電話聯
    絡，其對話內容為：「Ａ（即甲○○）：我快到省桃了。Ｂ
    （即被告）：你說男生是兩張還是兩克？Ａ：後面的。Ｂ：
    兩克？Ａ：對。Ｂ：女生是兩張對嗎？Ａ：對。」，有該行
    動電話通訊監察譯文在卷可參（見偵卷第五九頁），證人甲○○於原審復證稱上開其與被告的通話內容是要跟被告拿毒
    品（見原審卷第一二八頁）、向被告拿二千元的安非他命大
    約是一公克（見原審卷第一一七頁），平時稱呼海洛因為女
    生，稱呼安非他命為男生，一千元稱為一張等語（見原審卷
    第一二八頁），核與被告供稱：海洛因稱為女生，安非他命
    稱為男生，千元紙鈔稱為一張、兩張等語一致（見原審卷第
    三０四頁）。證人甲○○雖於原審供稱：九十六年五月二十
    八日的通話內容是我跟乙○○的對話，我有打電話給他，是
    要調海洛因，沒有甲基安非他命，但沒有調成，因為乙○○
    沒有到場，我也沒有去，我當時人不舒服，去省桃太遠云云
    （見原審卷第一二九、一三０頁），並翻異其在警詢、偵查
    中所稱有向被告購買海洛因、甲基安非他命之證詞，稱：我
    於九十五年透過王富錦認識乙○○，我們會合資買毒品，我
    也有跟丙○○、乙○○一起向不認識的賣方買安非他命，我
    在警詢中警察叫我把上游供出來可以減輕刑責，我頭腦一閃
    過後就說是向乙○○買的，但事實上只是合資云云（見原審
    卷第一一六、一二０、一二二頁）、有時我會和朋友合資拿
    錢給乙○○，請乙○○幫我們拿安非他命，我請乙○○調過
    十幾次毒品，我請乙○○幫我調毒品，乙○○不可能賺我的
    錢，也沒有拿到好處，海洛因也沒有在合資或調貨的範圍云
    云（見原審卷第一一五、一一六、一一七、一二三頁），而
    謂僅有與被告合資買甲基安非他命及請被告無償調取甲基安
    非他命。惟證人甲○○於上開警詢、偵查中既明確證稱有向
    被告購買海洛因、甲基安非他命等情，並無證據可認甲○○
    上開證述有遭刑求或利誘之情形；且據甲○○所稱係九十五
    年間透過朋友認識被告，僅與被告有合資購買毒品、向被告
    「調貨」的交往關係等情，甲○○顯無與被告有任何仇隙恩
    怨或糾紛衝突；又證人甲○○於警詢、偵查中並非僅供出被
    告為毒品來源，亦有供出丙○○、邱俊雄、洪世城、陳俊慶
    、王慶和等人有涉嫌販賣第一級毒品或第二級毒品之情，若
    甲○○於警詢、偵查中係為減輕刑責而供出毒品來源，則其
    供出上開人等已屬足夠，何須「頭腦一閃」咬出被告，是證
    人甲○○於原審改稱係當時腦中一閃而過，才說是向被告買
    的云云，顯非事實。
  (四)再證人甲○○於原審稱九十六年五月二十八日雖有與被告電
    話聯絡，但沒有前往行政院衛生署桃園醫院（下稱「省桃」
    ）與被告交易云云，被告亦辯稱：該次沒有調到毒品，所以
    沒有去云云。惟自上開甲○○與被告九十六年五月二十八日
    晚上九時十五分許之通訊內容觀之，甲○○既向被告稱「我
    快到省桃了」，自非如其於原審所稱當天人不舒服，省桃太
    遠了，我沒有去云云。另證人甲○○於上訴審仍堅稱：九十
    六年五月二十八日晚上其未到「省桃」，其當天都在朋友「
    阿祥」家，沒有外出，直到隔天早上云云（見上訴卷第九０
    頁反面），然其所使用之0000000000號行動電話
    於九十六年五月二十八日之通聯紀錄（見偵卷第五九頁）顯
    示，其於當日二十一時十五分四十秒與被告聯繫時，其行動
    電話基地台位置係在桃園縣八德市○○路一九九號七樓頂（
    下稱為第一基地台），同日（譯文誤載為五月十八日）二十
    一時十八分十四秒與「吳志祥」聯繫之基地台位置在桃園縣
    八德市○○路五五四號七樓頂（下稱為第二基地台），同日
    二十一時三十四分五十九秒與「黃智健」聯繫之基地台位置
    在桃園縣中壢市○○路八一巷一之三號頂樓，可徵證人甲○○當日有外出並移動，非其所稱當天都在朋友「阿祥」家，
    沒有外出。而該第一基地台位置距「省桃」（桃園縣桃園市
    ○○路一四九二號）之距離僅有一千五百五十三公尺，「省
    桃」距第二基地台之距離亦僅有六百公尺，證人上開第一通
    電話與第二通電話時間相隔不到三分鐘，即其於九十六年五
    月二十八日二十一時十八分十四秒時，人已在「省桃」附近
    ，確符合其第一通與被告聯繫所稱之「我快到省桃」之情。
    是證人甲○○於上訴審稱其與被告電話聯絡位置在桃園縣八
    德市，離「省桃」騎車騎快一點要十幾分鐘云云（見上訴卷
    第八０頁），顯係編織其於原審所稱因「省桃」太遠故沒去
    與被告交易毒品之圓謊之詞。嗣證人甲○○經本院上訴審提
    出上開事證再質問後，方改稱有經過「省桃」，但沒有停在
    那云云（見上訴卷第一五一頁反面、本院卷第九六頁）。證
    人甲○○既與被告在電話中約定好交易毒品，其人又在「省
    桃」附近，卻稱只經過，沒有停留，更見其刻意掩飾與被告
    在「省桃」交易毒品之事實；況依上開監聽內容，甲○○既
    已向被告表明「快到省桃」，如果沒有碰面交付，當日應會
    再有電話聯絡，但依監聽紀錄並無二人再為聯絡之資料，依
    此反證亦得認被告與甲○○已交付毒品完成。是上開證人甲○○所為之證述，顯係迴護被告而為虛偽不實之陳述，不足
    採信。至其為上開證詞是否涉犯刑法之偽證罪，應由檢察官
    另行偵辦，併為敘明。
  (五)又證人甲○○於原審先證稱：我打電話問乙○○能不能幫我
    拿安非他命，海洛因沒有在合資或調貨的範圍云云（見原審
    卷第一一六、一二三頁），經原審提示上開與被告之通聯譯
    文時，始改稱該通電話是要跟被告拿海洛因二千元（見原審
    卷第一二八頁），所謂未向被告調取海洛因，自不足採。另
    證人甲○○於原審對於究係與被告合資購買毒品或是委請被
    告向他人購買毒品之過程、時間、購買毒品之數量、價格等
    節，證詞語焉不詳，且其證述關於合資之經過係其打電話給
    被告，告知要拿多少錢的毒品，被告說剛好要去拿，就看約
    在哪邊見面，其就把錢交給被告，被告拿好毒品到其住處等
    情（見原審卷第一二一頁），顯與甲○○與被告上開通聯內
    容中所顯現係由甲○○向被告表示要多少數量之毒品後，被
    告立即應允，並未有合資購買毒品之討論有異，證人甲○○
    所述向被告調毒品一事，亦與被告所辯與證人甲○○是毒品
    合資關係有所差異。參以單純轉讓或合資交付毒品，將增加
    為警查獲之風險，若非有利可圖，被告豈會僅因甲○○欲拿
    取少量之毒品，而使自己身陷囹圄之虞；又自證人甲○○於
    原審一再表示被告不可能賺取差價之臆測之詞，顯見證人甲○○於原審證述多所維護被告。是其於原審、上訴審及本院
    所述係與被告合資購買毒品或是委請被告向他人購買毒品云
    云，均非實在，難為本院所採信。參酌上開通聯紀錄，自以
    其在警詢、偵查中所述向被告購買毒品一節與事實相符，被
    告確於九十六年五月二十八日晚上在「省桃」以二千元之代
    價販賣數量不詳之第一級毒品海洛因及以四千元之代價販賣
    數量約二克之第二級毒品甲基安非他命予甲○○，堪以認定
    。
  (六)按我國法令對販賣毒品者臨以嚴刑，惟毒品仍無法禁絕，其
    原因實乃販賣毒品存有巨額之利潤可圖，故販賣毒品者，如
    非為巨額利潤，必不冒此重刑之險，是以有償販賣毒品者，
    除非另有反證證明其出於非圖利之意思而為，概皆可認其係
    出於營利之意而為（參最高法院九十三年度台上字第一六五
    一號、八十七年度台上字第三一六四號等判決意旨）；並觀
    販賣毒品係違法行為，非可公然為之，且有其獨特之販售通
    路及管道，復無公定價格，容易增減分裝之份量，而每次買
    賣之價量，可能隨時依雙方關係深淺、資力、需求量及對行
    情之認知、來源是否充裕、查緝鬆嚴、購買者被查獲時供述
    購買對象之可能風險評估等，而異其標準，非可一概而論。
    被告否認有上揭販賣毒品之事實，自無從查得其販賣第一、
    二級毒品予甲○○而獲得具體利潤之金額，然按近年來政府
    為杜絕毒品之氾濫，對於查緝施用及販賣毒品之工作，無不
    嚴加執行，販賣毒品罪又係重罪，設若無利可圖，衡情一般
    持有毒品之人當無輕易將所持有之毒品轉讓他人而甘冒於再
    次向他人購買時，而有被查獲移送法辦之危險之理，且毒品
    可任意分裝或增減其份量，而每次買賣之價量，亦隨雙方關
    係之深淺、當時之資力、需要程度及對行情之認知等因素，
    機動的調整，因之販賣之利得，除經承認犯行，或帳冊價量
    均臻明確外，委難察得實情。是縱未確切查得販賣賺取之實
    際差價，但除別有事證，足認係按同一價格轉讓，確未牟利
    外，尚難執此認非法販賣之事證有所不足，致知過坦承者難
    辭重典，飾詞否認者反得逞僥倖，而失情理之平。惟販賣之
    人從價差或量差中牟利之方式雖異，然其販賣目的在意圖營
    利則同一，堪認被告向丁○○○購入毒品之價格必較其售出
    之價格低廉，或以同一價格而減少毒品之份量，而有從中賺
    取差額利潤營利之意圖及事實，此應屬合於論理法則，且不
    違背社會通常經驗之理性判斷，職是被告販賣第一級毒品海
    洛因、第二級毒品甲基安非他命予甲○○之行為，其主觀有
    營利意圖，洵堪認定。
  (七)被告為警查獲後，於九十六年十月二日向桃園縣政府警察局
    龜山分局警員供出其第一、二級毒品來源係綽號「太陽」之
    丁○○○，因而為警查獲丁○○○涉嫌販賣第一級毒品海洛
    因、第二級毒品甲基安非他命犯行，由臺灣桃園地方法院檢
    察署檢察官偵查後，以九十六年度偵字第二八五０五號提起
    公訴，經臺灣桃園地方法院九十七年度訴字第六六號判處應
    執行有期徒刑二十七年，現該案上訴經最高法院發回由本院
    審理中，有被告九十六年十月二日警詢筆錄、該案起訴書、
    判決書可參，且有證人即偵查丁○○○涉嫌販賣毒品案件之
    桃園縣警察局龜山分局偵查隊員警己○○、庚○○於原審證
    述明確（見原審卷第二八一至二八五頁）。
  (八)本件事證明確，被告犯行堪以認定，自應依法論科。
二、按海洛因、甲基安非他命分屬毒品危害防制條例第二條第二
    項第一款、第二款所規定之第一級毒品、第二級毒品。核被
    告販賣海洛因、甲基安非他命予甲○○之犯行，係犯毒品危
    害防制條例第四條第一項販賣第一級毒品罪及同條例第四條
    第二項販賣第二級毒品罪。被告販賣第一、二級毒品，當然
    持有第一、二級毒品行為，其分別持有第一級毒品、第二級
    毒品之低度行為，應為販賣第一級毒品、販賣第二級毒品之
    高度行為所吸收，不另論罪。被告同時販賣第一級毒品及第
    二級毒品予甲○○，係一行為犯數罪之想像競合犯，應依刑
    法第五十五條從重論以販賣第一級毒品罪。起訴書雖認被告
    本次犯行與業經判決確定之九十六年七月十五日販賣第二級
    毒品予丙○○之犯行係在密集期間內，以相同方式持續進行
    未曾間斷，應屬包括一罪之集合犯等情，然查刑法上所稱之
    集合犯之成立，除行為人主觀上，須出於一個概括犯意外，
    該多次行為，尚應具有時、空上之密切關係，且依社會通念
    ，客觀上認為以包括之一罪評價較為合理，始足當之，倘不
    具此種客觀要件，仍應認屬數罪之範疇。被告先後二次販賣
    甲基安非他命之行為，時間相隔近二月之久，犯罪地點一在
    「省桃」，一在桃園縣中壢市○○○路與新仁路交岔口，相
    距甚遠，並不具有時、空上之密切關係。再集合犯係指犯罪
    構成要件之行為，依其本質、犯罪目的或社會常態觀之，常
    具有反覆、繼續為之之特性，此等反覆實行之行為，於自然
    意義上雖係數行為，但依社會通念，法律上應僅為一總括之
    評價，法律乃將之規定為一獨立之犯罪類型，而為包括一罪
    。故犯罪是否包括一罪之集合犯，客觀上，應斟酌其法律規
    定文字之本來意涵、實現該犯罪目的之必要手段、社會生活
    經驗中該犯罪實行常態及社會通念等；主觀上，則視其是否
    出於行為人之一次決意，並秉持刑罰公平原則，加以判斷，
    而販賣第二級毒品罪立法者在預定之構成要件類型上，並無
    反覆實施始能成立該罪。被告經檢察官起訴之二次販賣第二
    級毒品時間間隔長、地點不同，販賣之對象亦非同一人，依
    社會通念，殊難認以評價為一罪為適當，自不得認僅成立包
    括一罪，起訴書所認，容有誤會，本院自得就被告本次犯行
    予以審酌，併予敘明。
三、再被告前有事實欄所載犯罪科刑之執行情形，有本院被告前
    案紀錄表在卷可按（見本院卷第二二至二七頁），其於有期
    徒刑執行完畢後，五年內又故意再犯本件有期徒刑以上之罪
    ，為累犯，應依刑法第四十七條第一項規定加重其刑（惟其
    販賣第一級毒品海洛因部分，其法定本刑為死刑、無期徒刑
    不得加重）。又毒品危害防制條例第十七條所稱「供出毒品
    來源，因而破獲者」，係指將毒品來源之有關資料諸如前手
    之姓名年籍、住居所、或其他足資辨別之特徵等供出，使調
    查或偵查犯罪之公務員因而據以破獲者，即足該當。如上所
    述，被告為警查獲後，於九十六年十月二日向桃園縣政府警
    察局龜山分局警員供出其第一、二級毒品來源係綽號「太陽
    」之丁○○○，因而為警查獲丁○○○涉嫌販賣第一級毒品
    海洛因、第二級毒品甲基安非他命犯行；嗣被告雖於上開丁○○○涉犯之案件審理中作證時改稱僅是與丁○○○合資購
    買毒品，然被告於本案審理中已於原審坦承於丁○○○案件
    中證述內容不實在，且被告於警詢中既已供出丁○○○為毒
    品上游，丁○○○所涉之販賣第一級毒品罪、第二級毒品罪
    亦經原審法院另案判決在案，足認已因而查獲丁○○○，符
    合毒品危害防制條例第十七條之規定，爰依該規定減輕其刑
    ，其中販賣第二級毒品甲基安非他命部分，先加後減輕之。
四、原審據以論科，固非無見。惟：(一)卷附之通訊監察譯文最後
    二句之記載為：「Ｂ：女生是兩張對嗎？Ａ：對。」（見偵
    卷第五九頁），然原判決第八頁第八行記載「『男生』是兩
    張對嗎？」等語，顯見原判決所載理由與卷內證據不相適合
    ，有判決理由矛盾之違法；(二)再被告當日僅以搭配0000
    000000號之行動電話為此次販毒之工具，依毒品危害
    防制條例第十九條規定，即僅得沒收上開門號ＳＩＭ卡，原
    判決將附表二編號三所示之ＳＩＭ卡一併於本件罪刑項下宣
    告沒收，亦有可議；(三)原判決既認定上訴人先販賣安非他命
    予甲○○，再販賣予丙○○，則被告被警查扣持有如附表二
    編號一之安非他命九包之行為，應僅為最後一次販賣予丙○○之高度行為所吸收，即祇能於販賣予丙○○之販賣第二級
    毒品罪項下沒收銷燬。然原審卻併於本件販賣罪項下宣告沒
    收銷燬附表二編號一所示之毒品及沒收附表二編號二所示之
    包裝袋，自有違誤。被告仍執陳詞，以否認犯行為由上訴，
    請求撤銷改判，雖無理由，然原審既有上揭未洽之處，自應
    由本院就被告販賣毒品予甲○○部分撤銷改判。爰審酌被告
    販賣第一級毒品、第二級毒品行為，容易助長毒品對他人身
    心之危害，且被告平日素行不佳，然念及其犯罪之動機、目
    的、販毒次數不多、所得有限暨犯後態度等一切情狀，量處
    如主文第二項所示之刑。扣案如附表一編號一之海洛因為毒
    品危害防制條例第二條第二項第一款所規定之第一級毒品，
    應依同條例第十八條第一項前段沒收銷燬之。附表一編號二
    海洛因外包裝，具有防止毒品裸露、逸出、防潮之功用，以
    及便於攜帶、販賣之用，且與毒品分開秤重；附表一編號三
    之電子秤係海洛因秤重之用，以便分裝毒品販賣，分裝袋亦
    係分裝毒品之用，便於販賣，被告坦承為其所有之物；附表
    一編號四所示之行動電話三支均為被告所有之物，且均曾搭
    配被告使用之ＳＩＭ卡使用，堪認為被告用以販賣第一級毒
    品毒品所用之物，均依毒品危害防制條例第十九條第一項之
    規定宣告沒收之；附表一編號五屬被告販賣第一級毒品所得
    ，應依毒品危害防制條例第十九條第一項宣告沒收，如全部
    或一部不能沒收，以其財產抵償之；而附表一編號六所示未
    扣案之0000000000號ＳＩＭ卡係被告用於聯絡甲○○所用，業經證人甲○○證述甚明，且被告亦坦承上開Ｓ
    ＩＭ卡為其所有，亦應依毒品危害防制條例第十九條第一項
    之規定宣告沒收，如全部或一部不能沒收，追徵其價額。至
    於扣案之現金二十六萬六千一百元，被告堅詞否認為其販賣
    毒品所得之財物，且證人戊○○於原審證稱：在被告為警查
    獲前二、三天，有委請被告將其工作所得現金二十萬元拿去
    銀行存起來等語（見原審卷第二一四頁），且被告販賣毒品
    予甲○○之時間係在九十六年五月，與被告為警查獲時間相
    隔甚久，難認扣案之二十六萬六千一百元係屬被告販賣毒品
    予甲○○之財物所得，此部分自不依法宣告沒收；另如附表
    二所示之物，已在被告販賣第二級毒品予丙○○部分宣告沒
    收，且亦與被告販賣毒品予甲○○犯行無涉，自不在本案為
    沒收之宣告，併為敘明。
據上論斷，應依刑事訴訟法第三百六十九條第一項前段、第三百
六十四條、第二百九十九條第一項前段，毒品危害防制條例第四
條第一項、第二項、第十七條第一項、第十八條第一項前段、第
十九條第一項，刑法第十一條、第五十五條、第四十七條第一項
，判決如主文。
本案經檢察官王壬貴到庭執行職務。
中    華    民    國    98    年    9     月    8     日
                  刑事第十七庭  審判長法  官  趙功恆
                                      法  官  陳世宗
                                      法  官  陳憲裕
以上正本證明與原本無異。
如不服本判決，應於收受送達後10日內向本院提出上訴書狀，其
未敘述上訴之理由者並得於提起上訴後10日內向本院補提理由書
（均須按他造當事人之人數附繕本）「切勿逕送上級法院」。
                                      書記官  張玉如
中    華    民    國    98    年    9     月    10    日
附錄：本案論罪科刑法條全文
毒品危害防制條例第四條：
製造、運輸、販賣第一級毒品者，處死刑或無期徒刑；處無期徒
刑者，得併科新臺幣 2 千萬元以下罰金。
製造、運輸、販賣第二級毒品者，處無期徒刑或 7 年以上有期
徒刑，得併科新臺幣 1 千萬元以下罰金。
製造、運輸、販賣第三級毒品者，處 5 年以上有期徒刑，得併
科新臺幣 7 百萬元以下罰金。
製造、運輸、販賣第四級毒品者，處 3 年以上 10 年以下有期
徒刑，得併科新臺幣 3 百萬元以下罰金。
製造、運輸、販賣專供製造或施用毒品之器具者，處 1 年以上
7 年以下有期徒刑，得併科新臺幣 1 百萬元以下罰金。
前五項之未遂犯罰之。
附表一：
┌──┬────────────────────┬───┐
│編號│ 物品名稱、重量、數量                   │備註  │
├──┼────────────────────┼───┤
│ 一 │扣案5包之第一級毒品海洛因：其中4包為海洛│      │
│    │因粉末，驗餘淨重7.00公克，純度54.22%；1 │      │
│    │包為海洛因塊狀，驗餘淨重0.82公克，5包之 │      │
│    │海洛因驗餘總淨重7.82公克。              │      │
├──┼────────────────────┼───┤
│ 二 │上開海洛因外包裝塑膠袋5個。             │      │
├──┼────────────────────┼───┤
│ 三 │分裝袋25個、電子磅秤1臺。               │      │
├──┼────────────────────┼───┤
│ 四 │扣案三星牌Anycall 銀黑色行動電話1 支、扣│      │
│    │案序號為000000000000000 號行動電話1 支、│      │
│    │扣案三星牌Anycall 黑色行動電話1 支。    │      │
├──┼────────────────────┼───┤
│ 五 │向甲○○販賣第一級毒品所得2 千元、向陳建│未扣案│
│    │隆販賣第二級毒品所得4千元。             │      │
├──┼────────────────────┼───┤
│ 六 │0000000000門號SIM卡1張                  │未扣案│
└──┴────────────────────┴───┘
附表二：
┌──┬────────────────────┬───┐
│編號│ 物品名稱、重量、數量                   │備註  │
├──┼────────────────────┼───┤
│ 一 │扣案9 包之第二級毒品甲基安非他命：4 包驗│      │
│    │前含袋總毛重20.06 公克，扣除包裝塑膠袋總│      │
│    │重1.54公克，4 包驗前總淨重18.52 公克，取│      │
│    │其中1 包之0.15公克甲基安非他命鑑定用罄，│      │
│    │4 包驗餘總淨重18.37 公克，純度約98% ；5 │      │
│    │包驗前含袋總毛重44.62 公克，扣除包裝塑膠│      │
│    │袋總重1.95公克，5 包驗前總淨重42.67 公克│      │
│    │，取其中1 包之0.19公克甲基安非他命鑑定用│      │
│    │罄，5 包驗餘總淨重42.48 公克，純度約97% │      │
│    │，合計9 包之甲基安非他命驗餘總淨重60.85 │      │
│    │公克。                                  │      │
├──┼────────────────────┼───┤
│ 二 │上開甲基安非他命外包裝塑膠袋9個。       │      │
├──┼────────────────────┼───┤
│ 三 │未扣案0000000000門號SIM卡1張、未扣案0986│      │
│    │221241 門號SIM卡1張、未扣案0000000000門 │      │
│    │號SIM卡1張                              │      │
└──┴────────────────────┴───┘


司法院資訊處製作；財團法人民間司法改革基金會備份。
